臺灣基隆地方法院民事判決　　　　　　　100年度訴字第153號
原　　　告　謝秀鸞
被　　　告　勵合實業股份有限公司
法定代理人　廖肇典
上列當事人間請求給付借款事件，本院於民國100年10月6日言詞
辯論終結，判決如下：
    主  文
被告應給付原告新臺幣貳佰壹拾伍萬柒仟元，及自民國一百年三
月十八日起至清償日止，按週年百分之二十計算之利息。
原告其餘之訴駁回。
訴訟費用新臺幣貳萬貳仟佰捌拾肆元由被告負擔。
本判決原告勝訴部分，於原告以新臺幣柒拾貳萬元為被告供擔保
後，得為假執行；但被告如以新臺幣貳佰壹拾伍萬柒仟元為原告
預供擔保，得免為假執行。
原告其餘假執行之聲請駁回。
    事實及理由
一、按訴狀送達後，原告不得將原訴變更或追加他訴，但擴張或
    減縮應受判決事項之聲明者，不在此限，民事訴訟法第 255
    條第1項第3款定有明文。查原告起訴請求：(1)被告應給付原
    告新臺幣（下同） 1,567,000元，及自民國93年12月20日起
    至清償日止按週年6%計算之利息；(2)被告應給付原告59萬元
    ，及自97年 3月18日起至清償日止按週年6%計算之利息。嗣
    於本院 100年6月9日言詞辯論期日，將利息部分變更聲明為
    按週年 20%計算，其餘聲明則不變，合於前開規定，先予敘
    明。
二、被告經合法通知，未於言詞辯論期日到場，核無民事訴訟法
    第386條各款所列情形，依民事訴訟法第385條第 1項前段之
    規定，准原告之聲請，由其一造辯論而為判決。
三、原告起訴主張：
  (一)被告之前負責人楊清輝於93年12月間以公司資金週轉困難為
    由向原告借款，雙方約定於94年 3月底清償借款，借款期間
    按月息2%計算利息，原告遂於93年12月20日分別匯款85萬元
    、 717,000元至被告公司設於基隆市第一信用合作社南興路
    分社帳號 0000000000000號帳戶，楊清輝則將被告公司所簽
    發票面金額合計167萬元之支票3紙交付原告。又於97年 3月
    間，被告再次向原告借款，原告以設於彰化銀行臺中分行帳
    號00000000000000號帳戶匯款59萬元至被告上開基隆第一信
    用合作社帳戶。
  (二)楊清輝於94年 2月間再次請求原告幫忙調度現金，原告要求
    需以被告公司因收受貨款而持有之客戶支票來清償借款或給
    付利息，經被告同意，原告於94年 2月底收受楊清輝寄來之
    客戶支票後，遂於94年 3月起幫忙調度現金。另楊清輝以公
    司財務尚有困難為由，於94年 3月間與原告相約以被告簽發
    之新支票，換取被告公司於93年12月間借款時所交付之支票
    ，並約定清償日為94年12月31日，借款期間利息仍按月息2%
    計算，惟原告當時未察覺楊清輝換票時所交付之支票 3紙，
    均因未填寫發票日期而屬無效之票據。又楊清輝所交付之客
    戶支票，因係以被告公司為受款人且禁止背書轉讓，故楊清
    輝將被告公司設於彰化銀行仁愛分行帳戶之存摺及印鑑章交
    付原告，以便於原告兌現該等支票後提領現金，而因兩造間
    有數筆借貸關係，故原告於96年 7月間與被告公司之會計對
    帳，並要求被告清償借款，被告公司之法定代理人廖肇典即
    委任律師發函予原告，要求返還被告公司之存摺及印鑑章，
    雙方經律師協議還款事宜未果，楊清輝即避而不見，被告公
    司之法定代理人亦變更印鑑章，致使原告兌現上開楊清輝交
    付之客戶支票並存入帳戶後，無法提領現金，而該筆票款59
    0,210元經被告於97年8月29日提領，且未返還予原告。
  (三)對被告抗辯之陳述略以：
  1.因雙方間有多筆借貸關係存在，被告主張之至共 8筆還
    款，均係用於清償原告於94年 3月21日匯款予被告之借款42
    萬元及其利息；被告主張之、共 2筆還款，均係用於清
    償原告於94年 4月11日匯款予被告之借款33萬元及其利息；
    被告主張之，此筆還款係用於清償原告於94年 3月31日匯
    款予被告之借款49萬元及其利息；被告主張之，此筆還款
    係用於清償原告於94年5月5日匯款予被告之借款56萬元及其
    利息；被告主張之，此筆還款係用於清償原告於94年6月6
    日匯款予被告之借款 385,000元及其利息；被告主張之，
    此筆還款係用於清償原告分別於94年5月6日及同年月9日、1
    2 日所匯予被告之36萬元、10萬元、38萬元，共計84萬元之
    借款及其利息；至原告於97年 3月18日匯款予被告之借款59
    萬元，被告本係以其所簽發如原證 8所示之支票清償借款，
    該支票正面所記載之「97年4/15寄出〈換97年3/18匯款$590
    ,000〉」等語即係由被告公司之會計蘇雅芳所填寫，但因被
    告將其交付予原告之印鑑變更，致使原告無法自其帳戶中領
    取，且被告已於97年 8月29日提領，並未返還予原告，故被
    告主張之客戶支票均係用於清償其他借款，與本件借貸關係
    無關，且被告曾委任律師發函予原告，該函文及函附借還款
    帳務資料可證實上開借款仍未返還，利息則按月息2%計算。
  2.原告目前仍持有被告交付之客戶支票13紙，票面金額合計8,
    042,370 元，被告如未向原告借款，何以交付原告該等支票
    。
  (四)基於前述，聲明：
  1.被告應給付原告 1,567,000元，及自93年12月20日起至清償
    日止按週年20%計算之利息。
  2.被告應給付原告590,000元，及自97年3月18日起至清償日止
    按週年20%計算之利息。
  3.願供擔保聲請宣告假執行。
四、被告聲明駁回原告之訴，其答辯略以：
  (一)被告公司以客戶開立給付貨款之支票，分別於：94年4月1
    8日清償134,766元、94年5月3日清償11,630元、94年 5
    月3日清償316,890元、94年5月4日清償3,604元、94年5
    月4日清償4,939元、94年5月4日清償5,581元、94年5月
    5日清償11,802元、94年5月5日清償6,665元、94年5月2
    3日清償44,632元、94年5月31日清償128,660元、94年6
    月6日清償89,291元、94年6月8日清償161,081元、94年
    7月1日清償448,968元、94年7月5日清償551,150元、97
    年4月1日清償61萬元，上開票款均經原告自被告公司設於彰
    化銀行仁愛分行之帳戶內提領，被告已清償原告主張之上開
    借款。
  (二)依一般民間金錢借貸習慣，貸與人多會要求借用人簽發借據
    作為憑據，就借貸款項何時清償、清償方式、利息計算方式
    等加以約定，以免將來發生爭執。原告在第一筆借款尚未清
    償時，竟持續借貸與被告，且金額達百萬元之多，復未以書
    面或正式方式向被告催討借款，顯與一般人金錢借貸之經驗
    法則不符。
  (三)原告就上開借款，分別於臺灣臺中地方法院、臺灣板橋地方
    法院提起訴訟，顯係重複起訴，有一事不再理之適用，且原
    告於 100年8月4日書狀所提出之核算表，係原告私人自行製
    作之收支總帳，被告否認其真正，並無證據力可言。
五、得心證之理由：
  (一)按借用人應於約定期限內，返還與借用物種類、品質、數量
    相同之物，民法第 478條前段定有明文。次按當事人主張有
    利於己之事實者，就其事實有舉證之責任，民事訴訟法第27
    7 條定有明文。又原告於起訴原因已有相當之證明，而被告
    就抗辯事實並無確切證明方法，僅以空言爭執者，當然認定
    其抗辯事實之非真正，而應為被告不利益之裁判。原告主張
    被告分別於93年12月間及97年3月間各向原告借款1,567,000
    元、59萬元之事實，業據提出與其所述相符之匯款單、陳建
    勳法律事務所97年8月5日勳法字第 97024號函及所附核算資
    料、存簿內頁等件影本為證，且被告抗辯上開借款已清償云
    云，堪信兩造間確有上開借貸關係存在。被告雖抗辯已清償
    上開借款云云，然為原告所否認，查被告曾委任陳建勳律師
    協商兩造間之借款清償事宜，及被告曾交付其設於彰化銀行
    仁愛分行帳戶之存摺及印鑑予原告，供原告兌現被告交付之
    客戶支票後，自該帳戶提領現金以清償借款及利息等事實，
    為兩造所不爭執，並有原告所提陳建勳法律事務所97年7月2
    1日勳法字第97019號、97年8月5日勳法字第 97024號函在卷
    可參，而依陳建勳律師上開97年8月5日函及所附核算資料（
    詳見原證六）所載，本件借款約定之利率係月息2%（即年息
    24%），且被告所提上開至共8筆還款，均係用於清償原
    告於94年 3月21日匯款予被告之42萬元借款及其利息；上開
    、共2筆還款，均係用於清償原告於94年4月11日匯款予
    被告之33萬元借款及其利息；上開之還款係用於清償原告
    於94年 3月31日匯款予被告之49萬元借款及其利息；上開
    之還款係用於清償原告於94年5月5日匯款予被告之56萬元借
    款及其利息；上開之還款係用於清償原告於94年6月6日匯
    款予被告之 385,000元借款及其利息；上開之還款係用於
    清償原告分別於94年5月6日及同年月 9日、12日所匯予被告
    之36萬元、10萬元、38萬元，共計84萬元之借款及其利息，
    另經本院調閱被告設於基隆第一信用合作社帳號0000000000
    000 號帳戶之交易明細，原告確實於上開日期匯款上揭金額
    至該帳戶，有基隆第一信用合作社存摺帳卡明細表附卷足憑
    ，堪認被告所提上開至共14筆還款，均非清償本件借款
    。又被告以上開之還款係用於清償原告於97年 3月18日匯
    款予被告之59萬元借款，為原告所否認，而原告所提由被告
    簽發、支票號碼AQ0000000號、面額590,210元之支票影本 1
    紙（詳見原證 8），其上載有「97年4/15寄出〈換97年3/18
    匯款$590,000〉」等語，故被告原應係以此張支票清償原告
    於97年 3月18日所匯之59萬元借款，然該支票於97年8月1日
    兌現後，因被告變更印鑑致原告無法自該帳戶提領該筆票款
    ，被告並於97年 8月29日自該帳戶提領59萬元，致該帳戶僅
    餘 392元，有被告所提彰化銀行存摺交易明細附卷可參，足
    見原告於97年 3月18日匯款予被告之59萬元借款未獲清償，
    被告抗辯本件借款均已清償完畢云云，自不足採。
  (二)另被告抗辯原告分別於臺灣臺中地方法院、臺灣板橋地方法
    院重複提起訴訟，顯有違一事不再理云云，惟查，被告所提
    之民事起訴狀係原告以興泰水電工程有限公司為被告，向臺
    灣板橋地方法院提起確認第三人債權存在等事件，嗣經該院
    移送於有管轄權之臺灣臺中地方法院，與本件給付借款係不
    同之事件；又原告分別於100年2月8日及同年月9日，各於臺
    灣臺中地方法院、臺灣板橋地方法院對被告提起之給付借款
    訴訟，均經該等法院以無管轄權而移送至本院（即本院 100
    年度訴字第241號及本件訴訟），然原告於本院100年度訴字
    第241號給付借款事件，係請求被告給付分別於96年5月、10
    月間各向原告借貸之98萬元，核與本件係不同借貸關係，並
    無重複起訴之情形。
  (三)末按給付無確定期限者，債務人於債權人得請求給付時，經
    其催告而未為給付，自受催告時起，負遲延責任。其經債權
    人起訴而送達訴狀，或依督促程序送達支付命令，或為其他
    相類之行為者，與催告有同一之效力，民法第229條第2項定
    有明文。原告依消費借貸之法律關係，請求被告給付借款，
    未提出證據證明兩造有約定清償期，則必待原告催告而未為
    給付，被告始負遲延責任，依前開規定，原告得請求被告給
    付自起訴狀送達翌日即100年3月18日起至清償日止，按週年
    20%計算之利息。
六、從而，原告依消費借貸之法律關係，請求被告給付如主文第
    1 項所示之金額及利息，為有理由，應予准許，逾上開範圍
    之請求，為無理由，應予駁回。
七、本件訴訟費用即第一審裁判費22,384元，由被告負擔。
八、原告陳明願供擔保，聲請宣告假執行，經核其勝訴部分，合
    於法律之規定，爰酌定相當之擔保金額宣告之，並依同法第
    392條第2項規定，依職權宣告被告預供擔保，得免為假執行
    ；原告其餘假執行之聲請，因訴之駁回而失所依附，應予駁
    回。
九、結論：本件原告之訴為一部有理由，一部無理由，依民事訴
    訟法第385條第1項前段、第79條、第87條第1項、第390條第
    2項、第392條第2項，判決如主文。
中    華    民    國   100    年    10    月    28    日
                  民事庭法  官  陳湘琳
以上正本係照原本作成。
對於本件判決如有不服，應於收受送達後20日內向本院提出上訴
書狀，敘述上訴之理由，上訴於臺灣高等法院，並按他造當事人
之人數附具繕本。
中    華    民    國   100    年    10    月    28    日
                        書記官  洪佳如